臺灣高等法院交通事件裁定　　　　　　 94年度交抗字第189號
抗告人即
異議人即
受處分人　甲○○
上列抗告人因違反道路交通管理處罰條例案件，不服台灣台北地
方法院，中華民國94年2月15日裁定（93年度交聲字第785號），
提起抗告，本院裁定如下：
    主  文
抗告駁回。
    理  由
一、按道路交通管理處罰條例所稱之汽車，依該條例第3條第8款
    規定包括機器腳踏車。又機器腳踏車駕駛人行駛於道路時，
    使用手持式行動電話撥接者，處新臺幣（下同）1,000 元罰
    鍰。機器腳踏車附載人員，駕駛人及附載坐人均應戴安全帽
    ；機器腳踏車駕駛人或附載座人未依規定戴安全帽者，處駕
    駛人500 元罰鍰，道路交通管理處罰條例第31條之1第2項、
    第88條第1項第5款、第31條第6項定有文明。
二、本件抗告人即異議人即受處分人陳佳益，於民國93年6月6日
    上午10時35分許，騎乘車號AMZ─108號重型機車行經臺北市
    市○○道與民生路口時，使用手持式行動電話進行通話及未
    依規定戴安全帽，經臺北市政府警察局交通警察大隊警員掣
    單舉發，經原處分機關台北市交通事件裁決所乃依前揭道路
    交通管理處罰條例第31條之1第2項、第31條第6 項規定各別
    裁處罰鍰1,000元、500元。
三、受處分人異議及抗告意旨略以：為警察攔查前，係誤認行動
    電話鈴響，拿出查看後即迅速將手機收入腰間袋，並未於行
    進中持手持式行動電話進行通話或接撥，且無未繫安全帽扣
    之行為，況由手機之通聯紀錄亦顯示並無任何通話紀錄云云
    。
四、經查：
（一）受處分人就於前揭時地騎乘重型機車，於騎乘中取出行動
      電話以為查看確認，為員警現場攔查開單舉發等事實，於
      原審法院調查時坦承不諱，而受處分人於攔查時，並未將
      安全帽帶扣繫完全，亦經證人即現場舉發員警張元閤詰證
      明確。證人張元閤與受處分人毫無怨懟，自無自陷於偽證
      罪之追訴而構詞誣賴受處分人之理。而交通警察製單舉發
      違反道路交通管理處罰條例所列之違規事實，本質上為行
      政處分，係公務員基於職務上之權力，依法就特定之具體
      事件上所為之具公法上效果之單方面行政行為，基於公務
      員為公法上行為具有公信力之原則，該行政行為當可被推
      定為真正，其據以依法處分之事實認定亦為正確無誤，本
      此公信原則，乃立法者賦予行政機關制定違反道路交通事
      件統一裁罰標準及處理細則，使勤務員警得當基礎分以達
      其維護交通秩序、安全之行政目的，反之若公務員一切行
      政行為均需預留證據以證其實，則國家行政勢必窒礙難行
      。據此，刑事訴訟法就犯罪證據有關之規定中與屬行政秩
      序罰之交通違規裁罰本質不合之部分，自不在準用之列。
      於受處分人無其他舉發有誤之相關證據且經查業無何證據
      可認舉發有捏造事實之情時，值勤員警本其維護交通秩序
      及安原職責所為之舉發，自應推定其合法正確。是本件受
      處分人未完全繫扣安全帽帶、使用手持式行動電話撥接等
      違規事實，洵堪認定。
（二）況道路交通管理處罰條例第31條之1 關於「駕駛人行車中
      使用手持式行動電話」處罰規定之立法意旨，在有效防止
      汽車駕駛人於行車中使用手持式行動電話進行撥接或通話
      對安全之影響，是不僅以駕駛人於行車中持手持式行動電
      話緊靠臉頰、依附耳際進行通話為唯一處罰樣態，縱駕駛
      人僅係行車中手持式行動電話、察看確認，即屬接收電話
      之動作，因斯時駕駛人非僅無法以雙手騎乘機車，甚因視
      線鎖定行動電話螢幕，自無法專注駕駛、注意往來人車動
      向、影響安全，法條仍對之為處罰，以維行車安全、降低
      事故發生可能。受處分人自承騎乘機車中，當時誤認行動
      電話響起，即自腰間取出行動電話，察看電話屏幕上之來
      電者顯示等語（見原審卷第33頁），核與證人張元閤證述
      情形大致相合，是以受處分人單手操控車輛，其已於行車
      中因持手持式行動電話為接收之行為，而未能專注駕駛車
      輛、未能注意往來人車動向、影響行車安全，殆無疑義。
      至受處分人另提出行動電話通聯紀錄以為佐證該行車當時
      並未撥接行動電話等情，惟受處分人所提出之行動電話通
      聯紀錄，因無法證明該行動電話為受處分人之唯一使用行
      動電話，自無法認定係受處分人違規時所持用之行動電話
      ，不足為受處分人有利之認定。
（三）綜上所述，受處分人確有如舉發違反道路交通管理事件通
      知單所載之行車中使用手持式行動電話、未依規定戴安全
      帽等違規事實，原審法院認原裁罰並無不合，駁回受處分
      人之異議，其認事用法，均無不當。受處分人抗告意旨，
      仍執前詞，指摘原裁定不當，核無理由，抗告應予駁回。
五、據上論斷，應依道路交通管理處罰條例第89條，刑事訴訟法
    第412條，裁定如主文。
中　　華　　民　　國　　94　　年　　4 　　月　　13　　日
                  臺灣高等法院刑事第二十三庭
                              審判長法  官  尤豐彥
                    　              法  官  鄧振球
                      　            法  官  趙功恆
以上正本證明與原本無異。
不得再抗告。
                                    書記官  孫佩琳
中　　華　　民　　國　　94　　年　　4 　　月　　13　　日
